【裁判字號】    90,自緝,261
【裁判日期】    901227
【裁判案由】    詐欺
【裁判全文】
臺灣臺中地方法院刑事判決                  九十年度易緝字第二六一號
    公  訴  人  臺灣臺中地方法院檢察署檢察官
    自  訴  人  甲○○
    被      告  乙○○
右列被告因詐欺案件，經自訴人提起自訴，本院判如左：
    主      文
乙○○無罪。
    理      由
一、自訴意旨略以：被告乙○○參加自訴人所招募之互助會，自民國（下同）八十一
    年六月十日起會，至八十三年九月十日滿期，會款每月新臺幣（下同）一萬元，
    被告參加二會半，於八十一年八、九、十一月十日分別以高利得標，但會款繳至
    八十二年七月十日止即拒繳。又自訴人參加被告為會首之互助會，每月會款二萬
    元，八十二年二月十五日起至八十二年十二月十五日止，自訴人得標後，竟拒不
    繳會款，經自訴人催繳，始簽發本票二張交付會款，屆期又未履行，因認被告涉
    有詐欺罪嫌云云。
二、按犯罪事實應依證據認定之，無證據不得推定其犯罪事實。又不能證明被告犯罪
    或其行為不罰者，應諭知無罪之判決。上開規定於自訴程序準用之。刑事訴訟法
    第一百五十四條、第三百零一條第一項、第三百四十三條，分別定有明文。
三、次按認定不利於被告之事實，須依積極證據，苟積極證據不足為不利於被告事實
    之認定時，即應為有利於被告之認定，更不必有何有利之證據，亦有最高法院三
    十年上字第八一六號判例可資參照。另刑法第三百三十九條第一項之詐欺取財罪
    ，係以意圖為自己或第三人不法之所有，以詐術使人將本人或第三人之物交付為
    構成要件，所謂以詐術使人交付，必係被詐欺人因其詐術而陷於錯誤，始為相當
    ，若其所有方法，不能認為詐術，亦不致使人陷於錯誤，即不構成本罪，最高法
    院四十六年台上字第二六０號判例可資參照，且告訴人之告訴，係以使被告受刑
    事訴追為目的，其陳述是否與事實相符，仍應調查其他證據以資審認，最高法院
    五十二年台上字第一三００號亦著有判例，從而行為人如係事後因其他原因致無
    法如期履行，仍係民事債務不履行之問題，尚難遽以刑法詐欺罪論處。訊據被告
  乙○○固坦承有自訴人所指參加互助會之事實，惟辯稱係單純的互助會債務，伊
    並未詐欺等語。查本件被告參加互助會，是以會員身分合法得標，並續繳會款至
    八十二年七月止始因財務問題而未續繳，且該互助會糾紛，亦經台中縣潭子鄉調
    解委員會九十年八月二十二日調解成立，有該委員會調解書一份附卷可佐，被告
    未依調解書約定日期而有時遲幾天才交付五千元，此仍民事債權債務之法律關係
    。
    此外，復查無其他積極證據足資證明被告乙○○而何詐欺犯行，揆諸前開說明，
    不能證明被告犯罪，自應諭知無罪之判決。
據上論斷，應依刑事訴訟法第三百四十三條、第三百零一條第一項，判決如主文。
中    華    民    國      九十        年     十二      月     二十七    日
                                  臺灣臺中地方法院刑事第一庭
                                       法  官  郭  德  進
右正本證明與原本無異。
如不服本判決，應於判決送達後十日內向本院提出上訴狀( 應附繕本 )，上訴於臺灣
高等法院臺中分院。
                                       書記官
中    華    民    國      九十        年     十二      月     二十八    日
                                                                    Ａ


司法院資訊處製作；財團法人民間司法改革基金會備份。
